【裁判字號】    96,重訴,15
【裁判日期】    970801
【裁判案由】    侵權行為損害賠償
【裁判全文】
臺灣花蓮地方法院民事判決              96年度重訴字第15號
原      告  甲○○
法定代理人  丙○○
訴訟代理人  黃廷維律師
被      告  乙○○
                      號地下1.
訴訟代理人  戊○○
上列當事人間因業務過失傷害案件，原告提起刑事附帶民事訴訟
請求侵權行為損害賠償事件，經本院刑事庭裁定（96年度玉交簡
附民字第1號）移送前來，本院於民國97年7月14日言詞辯論終結
，判決如下：
    主  文
被告應給付原告新台幣伍拾玖萬貳仟壹佰參拾元，及自民國96年
2月7日起至清償日止，按年息百分之五計算之利息。
原告其餘之訴駁回。
訴訟費用由被告負擔百分之四；餘由原告負擔。
本判決原告勝訴部分，以新台幣貳拾萬元供擔保後，得假執行；
但被告如於假執行程序實施前，以新台幣伍拾玖萬貳仟壹佰參拾
元為原告預供擔保後，得免為假執行。
原告其餘假執行之聲請駁回。
    事實及理由
壹、兩造爭執要旨：
一、原告起訴主張：
  (一)被告於民國95年6月1日駕駛車號A4-588號遊覽車行經花蓮縣
    193線（樂德公路），由北往南方向行駛，途經該路段103公
    里600公尺與產業道路交岔路口處，適原告駕駛車牌號碼SSA
    -146號輕型機車，沿花蓮縣193線（樂德公路），同向由北
    往南方向行駛至前開交岔路口左轉產業道路，詎被告未注意
    車前狀況且違規超車，因而追撞原告所駕駛之上開輕型機車
    ，致原告受有頭部嚴重外傷等傷害，經本院95年度禁字第55
    號宣告為禁治產人，被告自應負侵權行為損害賠償責任。
  (二)原告因本件車禍所得請求之費用計有：
    1.醫療費用：新臺幣（下同）32,095元。
    2.喪失勞動能力之損害：(1)原告於95年度金針自產自銷總收
      賣得1,169,000 元，扣除成本（農藥、肥料）10萬元，及
      採收工資12萬元（女工每日800元×5人×30日＝12萬元）
      ，尚有849,000元，平均月所得70,750元；(2)另原告施作
      金針空檔時間，受僱於訴外人世紀造林行從事造林工作，
      原告於95年度受傷前之報酬為12,000元（日薪資1,500元
      ）。依上開兩項收入計算，原告每月平均所得為71,750元
      （〔金針849,000元+造林12,000〕÷12個月＝71,750元/
      月）。又原告因本件車禍受傷，已達心神喪失、精神耗弱
      、不能處理自己事務之程度，經醫師診斷為一級殘廢，並
      經鈞院宣告為禁治產人，喪失勞動能力程度為100％，而
      原告受傷時為63歲，依照行政院主計處臺灣地區男性西元
      2004年零歲平均餘命為73.5歲，按一般農業勞動者之勞動
      習慣，如其健康情形良好並無其他疾病，應可工作至73歲
      計算，被告尚得工作10年，則依原告每月平均所得71,750
      元，按霍夫曼係數表扣除中間利息計算，原告得一次請求
      10年喪失勞動能力之損失為7,127,601元。
    3.增加生活上之必要支出：(1)看護費用：原告因本件車禍受
      有一級殘廢之重傷害，需專業護理人員24小時周密照護。
      原告自95年7月17日起至96年11月16日止業已支付專業看
      護費用808,500元（2000元/日）；原告每月須支出看護費
      為6萬元，則自95年6月1日本件事故發生日起計算至行政
      院主計處臺灣地區男性西元2004年零歲平均餘命73.5歲為
      止，原告尚有10年餘命，則原告得請求之看護費為720萬
      元（10年×12個月×60,000元＝720萬元）；(2)醫療器材
      費用：原告因本件車禍至今，業已支出醫療器材包括尿布
      、拋棄式抽痰管、濕紙巾、衛生紙、氧氣筒、透氣床墊、
      紗布、棉花棒等費用，共計16,249元。
    4.精神慰撫金：原告因本件車禍受有永久性之傷害，終生遺
      存極度障礙，經醫師診斷為一級殘廢，必定有莫大程度之
      心理傷害，而被告迄今均無誠意與原告和解，顯毫無悔改
      之意，故請求被告賠償精神慰撫金150萬元。
    5.以上共計15,875,945元，為此爰依侵權行為法律關係提起
      本訴。
    6.原告業已給付之2萬元及新民公司賠償之3,064,540元，同
      意自求償金額中扣除。
  (三)並聲明：1.被告應給付原告15,875,945元，及自起訴狀繕本
    送達翌日即96年2月7日起至清償日止，按年息5％計算之利
    息；2.願供擔保，請准宣告假執行。
二、被告對其就本件車禍之發生有過失乙節不爭執，惟辯以：
  (一)原告駕駛輕型機車行經無號誌交岔路口左轉時，未注意左後
    方來車之安全距離，為肇事主因；被告原行駛於主車道上，
    為閃避原告而向左偏閃、駛入對向車道，致被告所駕駛之上
    開遊覽車左側車輪壓過對向車道未舖設柏油之草皮路肩，左
    側車身擦及對向路邊路樹，且被告為避免開出道路、掉入田
    內翻覆而危及車上乘客安全，不得已向右回正，卻仍造成被
    告所駕駛之上開遊覽車右前方擦及原告機車，實有符合緊急
    避難之情狀，故被告縱或有過失，然原告就本件車禍之發生
    亦有過失，不應由被告負擔全部過失責任。
  (二)對原告請求各項費用之抗辯：
    1.原告主張醫療費用32,095元部份，被告不予爭執。
    2.原告主張其每月平均所得為71,750元，因事故減少勞動能
      力損失7,127,601元，與事實不合：
      (1)原告主張薪資收入所檢附之文書均係私文書，亦未提出
        訴外人邱創譽開立之支票、付款憑證或訴外人世紀造林
        行之薪資扣繳憑單、給付證明及報稅資料為憑，故被告
        均否認上開私文書之真正。再者，依財政部頒布之95年
        度營利事業各業所得額暨同業利潤標準之淨利為7％，
        故縱上開文書為真正，原告生產金針每月利得不過6,81
        9元（1,169,000×7％÷12＝6,819）；倘以行政院主計
        處94年期臺灣農產品生產成本調查報告，就金針之生產
        成本部分，於花蓮地區如屬自有土地之第一種成本，每
        一百公斤之成本，需花費24,060元，如屬向他人承租土
        地之第二種成本，每生產一百公斤之成本，需花費26,4
        24元，按原告所提95年度總生產量7,300台斤（折合4,3
        80公斤）計算，如係自地生產，則依前揭第一種成本標
        準計算，其成本為1,053,828元，則每月盈餘僅為9,598
        元（〔1,169,000-1,053,828〕÷12＝9,598），如係租
        地生產，則依前揭第二種成本標準計算，其成本為1,15
        7,371元，則每月盈餘更僅為969元（〔1,169,000-1,15
        7,371〕÷12＝969），故原告主張生產金針之盈餘，顯
        然不實。另原告從事之造林工作為臨時性、非固定之工
        作，非謂原告未來至73歲可預期有該等工作及該等能力
        工作。
      (2)本件事故發生時，原告年紀業達一般勞工之強制退休年
        齡60歲，被告否認原告自事故發生至男性平均餘命73歲
        間，尚有工作能力，故原告自無勞動能力減損之問題。
    3.增加生活上之必要支出：被告就原告請求醫療器材之費用
      ，不予爭執。原告請求住院期間之看護費用以每日2,000
      元計算倘屬實，則被告無意見；原告請求95年11月10日至
      未來餘命10年之看護費用，此部分應由原告提出醫生之證
      明，以說明原告需持續照護及照護強度為全日或半日之事
      實，另倘原告確有需僱請看護為照料，應認僱用外籍看護
      工在家照料為已足，則按僱用外籍看護工之每月支出17,6
      40元（薪資15,840元＋仲介服務費1,800元），依霍夫曼
      計算表扣除中間利息而一次給付方式計算，始為合理，超
      出該部分之請求，應認為非屬必要費用。
    4.精神慰撫金150萬元，實為偏高：被告受國小教育，家中
      有岳母、配偶及小孩，且被告於本件事故發生後，轉任職
      訴外人祥龍公司，因原告一再打電話要求被告前往花蓮探
      病，致因常請假而遭祥龍公司要求離職，目前工作尚未穩
      定，而被告資力不佳，住家係向他人承租，家中生計目前
      僅能靠配偶工作微薄收入勉強支撐，被告認原告之請求以
      50萬元為宜。
    5.被告業已先支付原告2萬元作為醫療費用，應予以扣除。
    6.訴外人即被告原僱用人新民公司既與原告以3,064,540元
      （其中包括富邦保險公司理賠強制險1,564,540元、任意
      第三人責任險100萬、新民公司自付50萬元）達成和解，
      依民法第274條之規定，就該數額範圍內，被告應免其責
      任，另依民法第276條之規定，原告應有免除其他連帶債
      務人債務之意。
  (三)並聲明：1.原告之訴駁回；2.如受不利之判決，願供擔保，
    請准宣告免為假執行。
貳、本院之判斷：
一、原告起訴主張之事實，業經本院依職權調取本院96年度交簡
    上字第14號刑事案卷核閱屬實，並為被告在庭所不爭執（詳
    本院卷第99頁），堪信屬實。
二、按「因故意或過失，不法侵害他人之權利者，負損害賠償責
    任。」、「不法侵害他人之身體或健康者，對於被害人因此
    喪失或減少勞動能力或增加生活上之需要時，應負損害賠償
    責任。」、「不法侵害他人之身體、健康、名譽、自由、信
    用、隱私、貞操，或不法侵害其他人格法益而情節重大者，
    被害人雖非財產上之損害，亦得請求賠償相當之金額。其名
    譽被侵害者，並得請求回復名譽之適當處分。」，民法第18
    4條第1項前段、第193條第1項、第195條第1項分別定有明文
    。本件被告對本件車禍之發生既有過失，而原告因本件車禍
    受有前開傷害，顯然被告之過失與原告所受之傷害間有相當
    因果關係，是原告依侵權行為法律關係，請求被告賠償因其
    侵權行為所造成之損害，自屬有據。茲就原告之各項請求，
    審酌於后：
  (一)醫療費用：32,095元，業據原告提出醫療費用收據附卷可稽
    ，並為被告所不爭執（詳本院卷第20頁），自屬有據。
  (二)喪失勞動能力損失：
    原告主張其原從事金針產銷、造林工作，因本件車禍受傷後
    ，經宣告為禁治產人，勞動能力喪失程度為100％，以原告
    95年度總收入平均每月所得71,750元計算10年（即自車禍發
    生起計算至73歲），不能工作損失共計為7,127,601元等語
    。經查：
    1.本件原告因本件車禍事故受有中樞神經遺留極重度障礙，
      無法從事任何工作等情，有財團法人佛教慈濟綜合醫院（
      下稱慈濟醫院）診斷證明書在卷可參（見本院卷第96頁）
      ，且為被告在庭所不爭執（見本院第102頁），是原告已
      達100％喪失勞動能力之程度，堪以認定。
    2.又查，原告為32年11月20日出生，其於本件事故發生時，
      年齡已屆62歲，而依修正前勞動基準法（下簡稱勞基法）
      第54條第1項第1款規定，勞工之強制退休年齡為60歲，然
      非年逾上開退休年齡者，即當然無勞動能力，仍須依個別
      情形判斷之，且勞基法第54條第1項第1款亦已於97年5 月
      14日修正公布勞工強制退休年齡為65歲。查本件原告既係
      從事金針產銷工作，而以務農維生，其所從事之農作顯需
      耗費大量勞力，而勞力係因年齡增長而消減，衡諸社會客
      觀情狀及一般人體力負擔，原告顯難於65歲（即勞基法修
      正後強制退休年齡）後，仍具有勞動能力。此外，原告亦
      未提出其逾65歲仍得從事農耕工作之證據，以供本院參酌
      ，故就其勞動能力之喪失減損之賠償，應計算至65歲止，
      堪屬允當。原告主張其勞動年齡應計算之平均餘命73歲為
      止云云，及被告抗辯原告無工作能力云云，均非可採。
    3.又原告主張其喪失勞動能力損失，應依95年度金針總產量
      淨利計算等語，固據提出收購證明書為證（見附民卷第13
      頁），然查，金針為季節性之作物，各年度產量亦不相同
      ，自不得僅憑95年度之收購證明書，即作為每年收入之判
      斷標準。本院認應以94年度平均每人農家所得232,095元
      ，此有行政院主計處95年度農業統計年報之農家所得表在
      卷可稽（見本院卷第200頁），作為務農所得收入實際損
      害之標準，始稱公允，原告逾此範圍之主張，即難憑採。
    4.本件原告係32年11月20日出生，自損害發生日95年6月1日
      起，算至65歲止，尚有2年5月又19日（即2.47年）之勞動
      年數，則按每年喪失勞動能力之損害232,095元計算，再
      依霍夫曼計算式扣除中間利息後，原告得一次請求之勞動
      能力損失為552,036元【計算方式為：〔232095X1.000000
      00+（232095X0.00000000）X0.00000000〕＝552035.0000
      000000。採四捨五入，元以下進位】，逾此範圍之請求，
      即非有據，不應准許。
    5.至原告主張其從事造林工作部分，固據提出訴外人世紀造
      林行出具之95年度薪資報表1件為證（見附民卷第14頁）
      ，然上開薪資報表業經被告否認其真正，原告復未能舉他
      證以實其說，是原告此部分之主張，本院自難採信。
  (三)增加生活上之必要支出：
    1.看護費用：
      本件原告主張其因本件嚴重車禍喪失生活自理機能，須維
      持插管餵食及服藥，需隨時注意因餵食中產生之各種危險
      ，而須受24小時專業護理人員周密照護，不同一般失能者
      ，且原告之親屬所受教育程度均不高，欠缺外國語文能力
      ，倘聘請外籍看護工則會產生溝通之障礙，加上一般外籍
      看護工僅負責清洗、換衣、普通餵食及攙扶按摩之勞務工
      作，欠缺插管餵食之專業知識，亦無法對危險狀況發生時
      ，進行緊急救護，故至原告平均餘命為止，仍需由受過訓
      練、熟習照顧插管病患之本國專業看護為當，況外籍看護
      每人每天工作時數限8小時，不得超時工作，以原告須24
      小時受人看護之情況，即需要3名外籍看護始足應付，因
      此每月3名外籍看護工所需支出之看護費為70,152元，亦
      高於原告聘請本國籍看護所需之花費等語，被告則抗辯原
      告自出院後至其平均餘命為止，只需僱用外籍看護即可，
      並無僱用本國籍看護工之必要，又縱原告有受照護之必要
      ，惟依訴外人即大洋人力仲介公司之人員表示，外籍看護
      工已足以勝任等語。經查：
      (1)原告所需看護期間部分：
        本件原告為嚴重頭部外傷顱內出血合併腦室發炎的病患
        ，住院期間無自主意識有氣切，鼻胃管灌食，須專人24
        小時照顧其生活起居；且其於慈濟醫院住院有3次：分
        別於95年6月1日至95年11月11日、96年1月2日至96年1
        月15日及96年3月4日至96年5月18日，最後一次出院時
        ，進食靠鼻胃管，有氣切造口，臥病在床，曾經有過褥
        瘡，根據以上病情，原告終身須人照顧的可能性非常非
        常高，且日、夜均須人照顧看護乙節，有慈濟醫院96年
        7月30日慈醫文字第0960001819號函及所附病情說明書
        在卷可稽（見本卷第77、78頁），堪認原告確自本件車
        禍事故發生之日即95年6月1日起至原告主張之73.5歲平
        均餘命為止，均有受人全日照顧看護之必要。是原告其
        自本件事故發生日起至平均餘命為止，共計10年（即95
        年6月1日至105年6月1日）有受專人24小時照顧看護之
        必要，洵屬可採。
      (2)原告住院期間看護費用部分：
        原告主張自本件事故發生日即95年6月1日起至95年11月
        11日止，需專人24小時照顧看護，每日支出看護費以2,
        000元計算之事實，業據提出照顧服務費收據等件為證
        ，復有慈濟醫院96年7月30日慈醫文字第0960001819號
        函及所附申請照顧服務員明細表在卷可稽（見本卷第77
        、79頁），上開慈濟醫院函文所附照顧服務員明細表業
        已明載照顧服務員全日班（24小時）每班2,000元，是
        原告主張上開住院期間即自95年6月1日起至95年11月11
        日止，共計164天，以每日2,000元計算，其得請求支出
        或相當於支出看護費之損害為328,000元，洵屬有據，
        應予准許，逾此部分之請求，即非有據。又被告空言否
        認照顧服務費收據之真正，亦非可採。
      (3)原告自95年11月12日出院後至105年6月1日為止之看護
        費用部分：
        查原告最後一次出院時，進食靠鼻胃管，有氣切造口
          ，臥病在床，曾經有過褥瘡，根據以上病情，其終身
          須人照顧的可能性非常非常高，且日、夜均須人照顧
          看護；又原告目前呈類植物人狀態，中樞神經仍遺留
          極重度障礙，需24小時由「一般」看護工照護，惟原
          告有發燒、痰量增加，甚或肺部感染時，則宜由受過
          照顧服務員訓練之專業人員照顧，此有慈濟醫院96年
          7 月30日慈醫文字第0960001819號函及所附病情說明
          書、97年2月22日慈醫文字第0970000409號函及所附
          照顧服務員訓練實施計畫書附卷可憑（見本院卷第77
          -78、155-157頁），參以照顧服務員訓練實施計畫明
          訂：「3.服務對象：日常生活活動功能或維持獨立自
          主生活能力不足，需他人協助者。4.服務項目：家務
          及日常生活照顧服務。身體照顧服務。在護理人員指
          導下執行病患照顧之輔助服務。但服務範疇不得涉及
          醫療及護理行為。」（見本院卷第157頁），可知原
          告目前呈類植物人狀態，進食靠鼻胃管，有氣切造口
          ，臥病在床，曾經有過褥瘡，其於出院後仍需受過照
          顧服務員訓練之專業人員，進行照顧24小時專人居家
          照顧，而照顧服務者僅得提供鼻胃管灌食及護理、氣
          切口護理、拍背翻身護理、清潔身體等照顧護理之輔
          助服務技術。是原告主張其因本件車禍事故喪失生活
          自理機能，而須維持插管餵食及服藥，需隨時注意因
          餵食中產生之各種危險，不同一般失能者，而需受過
          訓練、熟習照顧插管病患之專業看護進行居家護理照
          顧等語，洵屬有據。
        惟查，我國業於92年4月3日函請各外勞來源國政府依
          內政部及行院衛生署於92年2月13日公告實施之國內
          「照顧服務員訓練實施計畫」辦理外籍看護工職前訓
          練，要求外籍看護工必須接受90小時之訓練，且需取
          得專長證明，始得來臺工作，以加強提升照顧服務品
          質，此有行政院勞工委員會97年4月28日勞職管字第0
          970010684號函附卷可按（見本院卷第165頁），且證
          人即訴外人大洋人力仲介有限公司業務員丁○○於本
          院審理時亦證稱：「（問：在花蓮是否可以僱用得到
          受過「照顧服務員訓練實施計畫」之外籍看護工？）
          可以... 」等語（見本院卷第178-179頁），可知我
          國引進之外籍看護工均須依前開訓練實施計畫內容於
          各國進行職業訓練並取得專長證明，始得於我國從事
          外籍看護工之工作，足認依前揭訓練實施計畫訓練合
          格並取得專長證明之外籍看護工，已足供原告所需之
          照護程度，是本院認原告自95年11月12日出院後至10
          5年6月1日為止，僱用上揭外籍看護工照顧看護，尚
          屬公允。原告主張外籍看護工欠缺其所需之專業看護
          訓練云云，自不足採。至原告主張其親屬與外籍看護
          工間會有溝通上之障礙，主張應聘本國看護工乙節，
          本院審酌聘請看護之目的，乃係為照料身體或健康因
          受不法侵害之被害人，因其日常生活活動功能或維持
          獨立自主生活能力遭不法侵害受到減損，故日常生活
          起居有受照顧之必要而聘僱，是有無僱用看護之需求
          及必要性，應以被害人即原告之身體或健康受傷情況
          及需人看護之程度為考量內容，原告親屬與外籍看護
          工間溝通之問題，並非有無聘僱看護之需求及必要性
          之考量範圍。是原告主張應聘請本國籍之看護，始符
          合原告醫學上之照護必要等語，自難憑採。被告前揭
          所辯，洵屬可採。
        另原告雖主張外籍看護每人每天工作時數限8小時，
          不得超時工作，以原告須24小時受人看護之情況，即
          需要3名外籍看護始足應付，因此每月3名外籍看護工
          所需支出之看護費為70,152元，亦高於原告聘請本國
          籍看護所需之花費等語。然查，被看護者之身心障礙
          手冊記載為植物人或經醫療專業診斷巴氏量表評為零
          分，且於6個月內病情無法改善者，每1被看護者最多
          得僱用2名看護工，此為外國人從事就業服務法第46
          條第1項第8款至第11款工作資格及審查標準第24條所
          明定（見本院卷第196頁），且證人丁○○亦到庭結
          證稱：「如果是植物人之病人最多得僱用2名看護工
          。」、「（問：外籍看護工每天工作的時數為何？）
          8小時，超出8小時部分，通常會給予補休，不另給加
          班費，如果要給加班費，則依勞委會規定。」等語明
          確（見本院卷第179頁），參以原告自承其聘僱之本
          國籍看護工為1人全天獨自照顧原告等情，可知依原
          告前開傷勢，其應得聘僱2名外籍看護工，且外籍看
          護工工作逾8小時部分亦得以補休方式代替加班費之
          給與，是該2名外籍看護工自得以輪替工作、輪替補
          休之方式照護被看護者，並代替加班費之給與，此不
          但能避免本國籍看護工1人全天獨自照顧被看護者，
          可能形成體力上無法負荷之狀況，亦得避免因本國籍
          看護工休假而原告家屬亦無瑕照顧原告之窘境，且相
          較於聘僱本國籍看護工，聘僱2名外籍看護工已足使
          原告能受有更完善及全面性之照顧，自無再另行聘僱
          第3名外籍看護工之必要，是原告前揭所辯，洵不足
          採信。
        復查，本國人聘僱之家庭看護工，其應給付外國人之
          薪資及其相關費用為：1.薪資：應依勞雇雙方之勞動
          契約給付（不適用勞動基準法）。2.就業安定費：雇
          主應依就業服務法第55條規定繳納就業安定2,000元
          ，自96年7月1日起雇主或被看護者屬中低收入戶者其
          應繳就業安定費為1,200元，低收入戶則為600元。3.
          仲介費：雇主委託私立就業服務機構辦理就業服務，
          其委任費用依委任契約給付之，惟應依「私立就業服
          務機構收費項目及金額標準」第3條規定之項目及收
          費金額上限辦理。此有行政院勞工委員會96年12月24
          日勞職外字第0960032455號函在卷可稽（見本院卷第
          123、124頁），又證人丁○○於本院審理時亦證述：
          「在花蓮僱用受過『照顧服務員訓練實施計畫』之外
          籍看護工每月雇主須支出20,888元，上開金額其中基
          本薪資是以15,840元整計算，因為該種屬外勞屬看護
          工，沒有勞保，所以並未隨勞委會之公告調整薪資。
          」等語（見本院卷第179頁），參卓卷附證人丁○○
          所提出聘僱外籍看護工之費用明細表（見本院卷第
          194頁）明載：「雇主每月負擔明細：基本薪資15,84
          0元、假日加班（日）2,112元（528×4）、健保936
          元、就業安定費（勞委會）2,000元，每月約20,888
          元。又依勞動契約規定工作一年有7天特休，最多14
          天，無休則給付薪資。每月約20,888元供膳宿」，則
          原告每月應給付外籍看護工薪資為21,196元（20,888
          元＋7天特休加班費〔528×7天÷12個月＝308元〕＝
          21,196元）；本院復審酌每隔3年聘僱外籍看護費所
          需支付予仲介之規費包括：合約認證費1,000元、3
          年服務費15,000元、外籍勞工回程機票6,800元，共
          計22,800元，有前開聘僱外籍看護工之費用明細表在
          卷可稽（見本院卷第194頁），則依原告自95年11月1
          2日出院後至105年6月1日為止，共計9年6月又19日（
          9.55年，小數點第2位以下四捨五入）計算，則原告
          共需支出91,200元（22800×4（需引進次數）＝9120
          0），每月平均須760元（91200÷120個月＝760），
          此部分費用亦屬因本件車禍而增加生活上需要之支出
          ，則原告每月另須支出760元。是原告聘僱每名外籍
          看護每月必要支出之看護費為21,956元（計算式：每
          月薪資20888+ 7日特休加班費308+仲介之規費760＝2
          1956），聘僱2名外籍看護每年必要支出之看護費為5
          26,944元（計算式：2×21956×12＝526,944），則
          原告自95年11月12日出院後至105年6月1日為止，共
          計9年6月又19日（9.55年，小數點第2位以下四捨五
          入），依霍夫曼計算法扣除中間利息，原告得一次請
          求之看護費用為4,199,404元【計算方式為：（5269
          44X7.00000000+（526944X 0.00000000）X0.00000
          00）=0000000.000000000。其中7.00000000為年別單
          利5％第9年霍夫曼累計係數，0.00000000為未滿一年
          日數折算年數之比例，0.00000000為年別單利5％第
          10年霍夫曼單期係數。採四捨五入，元以下進位】，
          逾此範圍之請求，即屬無據，不應准許。
      (4)綜上，原告得請求之看護費用共計為4,527,404元（計
        算式：328,000元+4,199,404元＝4,527,404元）。
    2.醫療器材費用：16,249元，為被告所不爭執（見本院卷第
      23頁），應予准許。
  (四)原告請求慰撫金150萬元是否合理部分：
    按人格權所受侵害及精神痛苦之程度，既無任何客觀標準可
    資為據，即應斟酌雙方身分、地位與加害程度，及其他各種
    情形核定相當之數額（最高法院51年台上字第223號判例參
    照）。查原告因本件車禍受有中樞神經遺留極重度障礙，進
    食靠鼻胃管，有氣切造口，臥病在床，並經宣告為禁治產人
    ，後半餘生僅能於安養中心內仰賴他人照護，心理及身體因
    此遭受之痛苦，非筆墨所能形容，情節自屬重大。本院審酌
    原告為國小畢業，原從事農耕工作，名下有房屋1間；被告
    為國小畢業，目前以打零工維生，名下有房屋1間，除分據
    兩造陳明在卷，並有本院依職權調閱之稅務電子閘門財產所
    得調件明細表在卷可憑（見本院卷第62至66頁），爰斟酌兩
    造年齡、身分、地位、原告所受傷害等其他一切情狀，認原
    告請求精神慰撫金150萬元，尚屬過高，應予核減為100萬元
    ，始屬適當，逾此範圍之請求，即無理由。
三、據此計算，被告因本件車禍事故應賠償原告之損害為6,127,
    784元（計算式：醫療費32,095元+喪失勞動能力損失552,03
    6元+醫療器材費用16,249元+看護費用4,527,404元+慰撫金
    100萬元＝6,127,784元）。逾此範圍之請求，即屬無據。
四、再按損害之發生或擴大，被害人與有過失者，法院得減輕賠
    償金額，或免除之，民法第217條第1項定有明文。查本件車
    禍經送臺灣省花東區車輛行車事故鑑定委員會鑑定，鑑定結
    果為：「一、乙○○駕駛營大客車行經無號誌之交岔路口，
    違規超車，為肇事主因。二、甲○○駕駛輕型機車行經無號
    誌之交岔路口左轉時，未注意左後方來車之安全距離，為肇
    事次因。」，此有本院依職權調閱臺灣花蓮地方法院檢察署
    95年度他字第1129號偵查卷宗所附鑑定意見書在卷可按，並
    為原告在庭所不爭執（見本院卷第99至100頁），足認原告
    就本件車禍事故之發生亦與有過失。是兩造就本件車禍之發
    生既均有過失，本院斟酌兩造之前述過失程度，認被告應負
    百分之六十之過失責任，原告應負百分之四十之過失責任。
    則依兩造前述過失比例計算，再予扣除原告業已支付之2萬
    元及訴外人新民公司與原告達成之和解金額3,064,540元（
    見本院卷第90、100頁）後，被告應賠償原告592,130元【計
    算式：（6,127,784元×60％）-20,000元-3,064,540元＝59
    2,130元，小數點以下四捨五入），逾此部分之請求，則屬
    無據。
五、末按連帶責任之免除與連帶債務之免除不同，後者為債務之
    全部免除，前者僅對連帶債務人中之特定債務人，免除其與
    其他債務人連帶履行全部債務之義務。亦即債權人將該債務
    人之債務，限制於其所負擔部分之意思表示，該債務人自債
    權人為意思表示後，僅對債權人負擔其應負擔部分之債務，
    其他未受免除連帶之債務人依然負全部給付之責任。查訴外
    人新民公司為被告原僱用人，依民法第188條規定，與被告
    因執行職務致本件交通事故之發生，所造成原告之損害，負
    連帶損害賠償責任，而訴外人新民公司以3,064,540元（其
    中包括富邦保險公司理賠強制險1,564,540元、任意第三人
    責任險100萬、新民公司自付50萬元），與原告達成和解，
    顯見原告僅係將新民公司應負擔之連帶債務部分，限制於3,
    064,540元之範圍，並未免除被告任何給付義務。又本件原
    告於言詞辯論期日既同意將上開和解金額自被告賠償金額中
    扣除（見本院卷第90頁），揆諸上開說明，依被告應賠償金
    額扣除新民公司給付予原告金額部分，即屬被告應負擔連帶
    賠償責任之範圍。被告抗辯新民公司與原告達成和解，有免
    除被告全部債務之意思，洵非可採。
六、從而，原告依侵權行為之法律關係，請求被告給付592,130
    元，及自起訴狀繕本送達翌日即96年2月7日起至清償日止，
    按年息5％計算之利息，為有理由，應予准許，逾此範圍之
    請求，為無理由，應予駁回。
、兩造均陳明願供擔保，請准宣告假執行及免為假執行，就原
    告勝訴部分，經核均無不合，爰各酌定相當擔保金額准許之
    ；至原告敗訴部分，其假執行之聲請因訴之駁回而失所依附
    ，應予駁回。
肆、本件事證已臻明確，兩造其餘攻擊防禦方法及證據調查，核
    與判決結果不生影響，爰不予一一審酌論述，併此敘明。
伍、訴訟費用負擔之依據：依民事訴訟法第79條。
中    華    民    國    97    年    8     月    1     日
                        臺灣花蓮地方法院民事庭
                            法      官  陳燁真
上列為正本係照原本作成。
如不服本判決，應於送達後20日內，向本院提出上訴狀並表明上
訴理由，如於本判決宣示後送達前提起上訴者，應於判決送達後
20日內補提上訴理由書(須附繕本)。
中    華    民    國    97    年    8     月    1     日
                            法院書記官  王心怡


司法院資訊處製作；財團法人民間司法改革基金會備份。
